【裁判字號】    95,易,1128
【裁判日期】    951130
【裁判案由】    傷害
【裁判全文】
臺灣板橋地方法院刑事判決              95年度易字第1128號
公  訴  人  臺灣板橋地方法院檢察署檢察官
被      告  甲○○
上列被告因傷害案件，經檢察官提起公訴（95年度偵字第11245
號），本院判決如下：
    主  文
甲○○無罪。
    理  由
一、公訴意旨略以：被告甲○○於民國93年8 月23日晚間11時許
    ，在臺北縣板橋市○○路○ 段435 巷31弄內，見告訴人乙○○與渠女友丙○○發生爭吵，出面制止，而與告訴人發生爭
    執，竟基於傷害之故意，出手勒住告訴人頸部，進而相互拉
    扯、互毆，致告訴人受有右耳後1 公分×2 公分瘀傷、右肩
    部2 公分×2 公分瘀傷、右手指1 公分×4 公分瘀傷等傷害
    ，被告受有右軸、右耳、口角擦傷、雙腕扭傷等傷害（告訴
    人傷害部分，業經臺灣士林地方法院94年度易字第365 號判
    處拘役30日確定），因認被告涉犯刑法第277 條第1 項之傷
    害罪嫌等語。
二、按犯罪事實應依證據認定之，無證據不得認定犯罪事實；不
    能證明被告犯罪者，應諭知無罪之判決，刑事訴訟法第154
    條第2 項、第301 條第1 項分別定有明文。又事實之認定，
    應憑證據，如未能發現相當證據，或證據不足以證明，自不
    能以推測或擬制之方法，為裁判基礎；另認定犯罪事實，所
    憑之證據，雖不以直接證據為限，間接證據亦包括在內，然
    無論直接或間接證據，其為訴訟上之證明，須於通常一般之
    人均不致於有所懷疑，而得確信其為真實之程度者，始得據
    之為有罪之認定，倘其證明尚未達到此一程度，而有合理性
    懷疑之存在時，即無從為有罪之認定；而告訴人之告訴，係
    以使被告受刑事訴追為目的，是其陳述是否與事實相符，仍
    應調查其他證據以資審認，最高法院40年台上字第86號、76
    年台上字第4986號、52年台上字第1300號判例意旨可資參照
    ，合先敘明。
三、公訴人認被告涉有傷害罪嫌，無非以告訴人之指訴、證人丙○○之證述及告訴人提出之三軍總醫院附設民眾診療服務處
    診斷證明書等資為依據。惟訊據被告堅詞否認有傷害犯行，
    並辯稱：其係見告訴人在其住處門口，手拉坐於地上之丙○○頭髮，遂報警處理，告訴人惱羞成怒，乃出手對其毆打，
    其則未還手等語。
四、經查：
  (一)告訴人固提出附卷之前述診斷證明書，以證明渠受有傷害，
    然證人丁○○於本院審理時證稱：本件事發時，伊於住處3
    樓發現樓下有1 女子即丙○○哭泣，乃下樓察看情形，遂見
    1 男子即告訴人拉住該女子頭髮，而於前方2 、3 公尺處，
    見被告亦出門察看究竟，該女子即躲於被告身旁，該男子仍
    前來拉住女子，被告要渠不可靠近，該男子即一拳打向被告
    臉部右上側，被告眼鏡掉落，故被告蹲下尋找眼鏡，詎該男
    子仍繼續毆打被告，被告雖要該男子不可再打人，然祗以手
    抵擋，並未出手毆打該男子，伊直至警方前來處理，始離開
    現場等語綦詳（參見本院卷第45頁至第48頁），此與伊於臺
    灣士林地方法院94年度易字第365 號乙案檢察官偵查中所證
    ，係告訴人毆打被告乙節，並無齟齬（參見臺灣士林地方法
    院檢察署94年度偵字第1887號偵查卷第15頁，業經本院依職
    權調閱屬實，下同）。又勾稽證人戊○○於本院審理時所證
    ：本件案發時，伊於屋內聽聞有女子在外尖叫，且自窗口發
    覺1 女子遭告訴人毆打，及被拉住頭髮，伊於外出觀看時，
    發覺被告倒於地上找尋眼鏡，被告於起身後，並未出手傷害
    告訴人，或勒住告訴人頸部，伊直至警方到場時，始進屋內
    等語（參見本院卷第42頁至第44頁），亦契合無誤。而證人
    丁○○、戊○○等並敘明伊等與被告雖為鄰居，但並不熟稔
    （參見本院卷第45頁、第41頁），足見上述證人並無迴護被
    告之動機與必要。職此，足見被告並無傷害告訴人之行為，
    告訴人之指訴是否屬實，即有可疑。
  (二)證人丙○○於偵查中及臺灣士林地方法院94年度易字第365
    號乙案審理時固均指證：被告先抓告訴人頸部，告訴人始反
    擊，雙方發生拉扯，被告且打告訴人臉部云云（參見臺灣板
    橋地方法院檢察署94年度交查字第557 號偵查卷第69頁），
    惟告訴人於警詢中則係指訴：渠詢問被告為何報警，被告即
    掐住渠頸部，並一拳毆擊渠右頸部，又被告之父亦手持木棍
    打渠云云（參見同上偵查卷第53頁、臺灣士林地方法院檢察
    署94年度偵字第1887號偵查卷第14頁），2 人就對告訴人之
    施暴者，所述迥不相牟。況且，若被告係出手毆打告訴人右
    頸部，則亦不致使告訴人右肩部及右手指受有瘀傷，是告訴
    人之指訴，確有嚴重瑕疵。至證人丙○○於臺灣士林地方法
    院94年度易字第365 號審理時，雖改稱：除被告抓住告訴人
    頸部外，被告之父前來勸架後，亦毆打告訴人云云（參見該
    案刑事卷第57頁，亦經本院依職權調閱無誤，下同），惟此
    與伊於偵查中所證，互有歧異，顯然係事後附和告訴人之詞
    ，殊非足取。尤以，證人丙○○指稱，被告係因當日天雨，
    於爭執中，不慎踩及其住處門口之滑板，致摔傷云云（參見
    同上刑事卷第55頁），惟查，前述地點實無滑板乙物，被告
    之父更無以鐵棍毆打告訴人等情，除被告已供明在卷，且分
    別經證人戊○○、丁○○證述甚明（參見本院卷第47頁、第
    48頁），復可徵證人丙○○袒護告訴人之情。
  (三)參以，被告與丙○○並無親故情誼，實無遽因告訴人詢問其
    何以報警，即須起於義憤，而出拳毆打告訴人。再者，告訴
    人雖提出於本件爭執翌日就診之診斷證明書為憑，然渠與丙○○於爭執時，曾毆打丙○○，且拉住丙○○頭髮，並致丙○○尖叫，已如前述，則堪認渠與丙○○間之上揭爭執，顯
    甚激烈，準此，告訴人所受傷勢，為渠與丙○○爭執時所致
    ，非無可能，是以，非當可據此指摘被告確有對告訴人實施
    傷害行為。
五、綜上所見，告訴人本件指訴非無瑕疵，而本件依本院調查所
    得證據，尚不足以證明被告確有傷害犯行，此外，本院復查
    無其他積極證據足資證明被告有前述犯嫌，揆諸前開說明，
    本件尚屬不能證明被告犯罪，故應為被告無罪判決之諭知。
據上論斷，應依刑事訴訟法第301條第1項，判決如主文。
本件經檢察官馬凱蕙到庭執行職務。
中    華    民    國    95    年    11    月    30    日
                  刑事第十四庭  審判長法  官  林海祥
                                      法  官  汪怡君
                                      法  官  朱敏賢
以上正本證明與原本無異。
如不服本判決應於送達後10日內向本院提出上訴狀。
                                      書記官  郭勝華
中    華    民    國    95    年    11    月    30    日


司法院資訊處製作；財團法人民間司法改革基金會備份。
